臺灣臺南地方法院刑事裁定　　　　　　　94年度聲判字第32號
聲　請　人
即　告訴人　加拿食品企業有限公司
代　表　人　洪陳明珠
代　理　人　李孟哲律師
被　　　告　甲○○
　　　　　　乙○○
上列聲請人因告訴被告侵占案件，不服臺灣高等法院臺南分院檢
察署檢察長駁回再議之處分（94年度上聲議字第559號），聲請
交付審判，本院裁定如下：
    主  文
聲請駁回。
    理  由
一、按告訴人不服上級法院檢察署檢察長或檢察總長認再議為無
    理由而駁回之處分者，得於接受處分書後十日內委任律師提
    出理由狀，向該管第一審法院聲請交付審判；法院認為交付
    審判之聲請不合法或無理由者，應駁回之，刑事訴訟法第二
    百五十八條之一、第二百五十八條之三第二項前段分別定有
    明文。
二、本件聲請人即告訴人加拿食品企業有限公司（以下簡稱聲請
    人）於民國九十三年三月十一日，以甲○○、乙○○二人為
    被告，具狀向臺灣臺南地方法院檢察署提出告訴。其告訴意
    旨略以：被告甲○○（原名王雅琴）於八十七年三月間與告
    訴人公司當時之負責人陳金隆結婚後，旋於同年四月一日起
    接任告訴人公司之會計工作，負責票據收受、提示、記帳及
    其他相關業務，詎被告甲○○、乙○○竟共同意圖為自己不
    法之之所有，基於易持有為所有之侵占概括犯意聯絡，自八
    十八年三月起，由被告甲○○擅將其因業務上持有之聲請人
    往來廠商票據直接存入被告乙○○設於臺南區中小企業銀行
    歸仁分行（以下簡稱臺南中小企銀），帳號０一四四００號
    帳戶內提示兌領，而侵占入己，迨陳金隆發覺此事，向被告
    乙○○索討，被告乙○○始於八十八年十月間返還新臺幣（
    下同）一百六十一萬六千六百三十三元，因認被告二人涉有
    刑法第三百三十六條第二項之業務侵占罪嫌云云。
三、查聲請人告訴上開犯罪事實，經臺灣臺南地方法院檢察署檢
    察官偵查後，認被告二人罪嫌不足，於九十三年六月二十九
    日以九十三年度偵字第六四一０號為不起訴處分後，聲請人
    不服，聲請再議，經臺灣高等法院臺南分院檢察署檢察長於
    同年九月十七日以九十三年度上聲議字第六０九號命令發回
    原檢察署續查，經同署檢察官再度偵查結果，仍認為被告二
    人犯罪嫌疑不足，再於九十四年七月十一日以九十三年度偵
    續字第一一六為不起訴處分；嗣聲請人再度聲請再議，臺灣
    高等法院臺南分院檢察署檢察長認再議無理由，於九十四年
    八月二十五日以九十四年度上聲議字第五五九號處分書駁回
    再議等情，業經本院調閱臺灣臺南地方法院檢察署九十三年
    度發查字第七一四號、九十三年度偵字第六四一０號、九十
    三年度偵續字第一一六號偵查卷宗、臺灣高等法院臺南分院
    檢察署九十四年度上聲議字第五五九號卷宗核閱屬實，先予
    敘明。
四、聲請交付審判意旨略以：
  (一)被告甲○○雖係負責聲請人之財務會計工作，但財務之實際
    決策者為陳金隆，因此借用親人帳戶為人頭戶供聲請人使用
    ，僅陳金隆有權處理，被告甲○○並無此項權限，陳金隆既
    未借用被告乙○○之銀行帳戶供聲請人使用，亦未授權被告
    甲○○向被告乙○○借用，則被告甲○○與乙○○二人謀議
    以被告乙○○名義在銀行開立帳戶而將聲請人之部分應收票
    據經由被告乙○○之帳戶兌領入己，渠二人行為已該當於侵
    占罪之構成要件。被告甲○○自始至終均未能提出被告乙○
    ○上開帳戶係供告訴人公司使用之證據，且依其在另案陳金
    隆涉嫌違反稅捐稽徵法案件偵查中供稱：公司財務係由陳金
    隆處理等語，可知被告甲○○對於聲請人公司財務並無控管
    權，其隱瞞陳金隆，而與被告乙○○謀議，以被告乙○○名
    義在銀行開立帳戶，再將聲請人部分應收票據經由被告乙○
    ○上開帳戶兌領入己，並推稱被告乙○○上開帳戶為聲請人
    公司人頭戶云云，顯係卸責之詞，不足採信。檢察官逕行推
    論認「乙○○帳戶於當時確由被告甲○○本人使用做為告訴
    人公司款項存入支出之用」云云，顯然未盡調查之能事。且
    告訴人公司使用之人頭帳戶，始終均由陳金隆負責處理，前
    後亦僅借用陳明月（即陳金隆之姊）、被告甲○○（即當時
    陳金隆之妻）、陳怡倩（即陳金隆之女）三人帳戶而已，檢
    察官未明底蘊，徒以聲請人為家族企業並有使用家庭成員帳
    戶做為人頭帳戶之行為，認被告甲○○使用其胞弟即被告乙
    ○○帳戶做為人頭帳戶，應屬自然云云，顯有違誤。
  (二)告訴狀附表一所列廠商交付告訴人之貨款合計五十一萬六千
    七百一十元，均係由被告乙○○前開帳戶提示兌現，而被告
    甲○○、乙○○二人就此均供稱被告乙○○上開帳戶係由被
    告甲○○結清，餘款三十幾萬元係由被告甲○○領走等語，
    足見被告二人共同侵占告訴人之款項，此筆款項涉及被告二
    人是否有共同侵占犯行，駁回再議處分就該筆款項竟棄置不
    論，亦有不當。
  (三)告訴狀附表一所列支票，乃九十二年三月間在聲請人之公司
    電腦桌發現，然被告甲○○已於九十一年一月間離家未歸，
    陳金隆屢屢催討，均未獲置理，聲請人因而於九十三年提出
    侵占告訴，駁回再議之處分認陳金隆於八十八年間即已認定
    被告二人有侵占犯行，然遲至九十三年三月方由新任負責人
    提出告訴，則陳金隆證稱不知被告乙○○之帳戶係告訴人公
    司所使用之人頭帳戶，令人存疑云云，顯未究明事實原委，
    亦未斟酌陳金隆之證詞。
  (四)陳金隆因個人票信問題，自八十七年三月與被告甲○○結婚
    後，所購置或因其他原因取得之不動產均登記於被告甲○○
    名下，雖八十八年十月間發現被告二人涉犯侵占犯行，但因
    念及夫妻情分，暫未追究，且以後所取得之不動產依然因票
    信因素而繼續登記在被告甲○○名下，駁回再議處分以陳金
    隆於八十八年至九十年間仍購置大筆建物及土地過戶於被告
    甲○○名下，認陳金隆證詞有疑云云，洵屬未查明全案所為
    之推斷，與事實不符，有違經驗及論理法則，爰依法聲請交
    付審判云云。
五、按犯罪事實應依證據認定之，無證據不得認犯罪事實，刑事
    訴訟法第一百五十四條第二項定有明文。且告訴人之告訴，
    係以使被告受刑事訴追為目的，是其陳述是否與事實相符，
    仍應調查其他證據以資審認，最高法院五十二年台上字第一
    三００號著有判例可資參照。再按事實之認定，固應憑證據
    ，然所謂證據，係指直接與間接足以證明犯罪事實之一切證
    據而言，苟檢察官綜合調查所得之各種證據，本於事理之作
    用得其心證而為事實之判斷，自與憑空推測或擬制之情形有
    別，此項判斷與事理無違，即不容指為違法。
六、本件聲請人指訴被告甲○○、乙○○二人涉有侵占罪嫌，除
    告訴代理人陳金隆所為之指證外，於偵查中僅提出被告乙○
    ○設於臺南中小企銀帳號一四四００號帳戶交易明細查詢單
    一紙為證。惟查：
  (一)檢察官據上開交易明細查詢單多方查證結果，以聲請人之往
    來廠商交付之貨款支票，固有透過被告乙○○上開帳戶提示
    兌領之情形。然聲請人之公司帳與案發當時聲請人代表人即
    告訴代理人陳金隆、被告甲○○之私人家用帳並未分離，且
    因告訴代理人陳金隆票信不良，聲請人均以被告甲○○的帳
    戶做為公司帳款的進出，復另有使用謝陳明月及陳怡倩帳戶
    作為人頭帳戶等情，既經告訴代理人陳金隆於偵查中陳證明
    確，而被告乙○○自八十七年一月一日至八十九年五月四日
    均在國防部軍事情報局服役，渠設於臺南中小企銀之上開帳
    戶中廠商存入用以抵付聲請人公司應收帳款之支票提示人「
    乙○○」筆跡，並非渠本人所為等情，亦經檢察官分別向臺
    南縣後備司令部函詢並委請內政部警政署刑事警察局鑑定屬
    實，核與被告二人所辯情節相符；參以告訴代理人陳金隆雖
    自陳於八十八年十月間即知被告甲○○、乙○○二人侵占情
    事，但仍於八十八年至九十年間購置大筆土地及建物登記於
    被告甲○○名下，此為告訴代理人陳金隆所是認，並有土地
    登記謄本在卷足憑，苟被告二人確有侵占犯行，告訴代理人
    陳金隆實無再度購置不動產過戶予被告甲○○之可能。且本
    件告訴係遲至九十三年三月間始由告訴人之新任負責人代表
    提出告訴，距告訴代理人陳金隆自陳知悉被告二人侵占情事
    已逾四年，則告訴代理人指稱不知被告乙○○上開帳戶亦係
    人頭帳戶云云，令人存疑，聲請人既有將公司帳款存入人頭
    帳戶之常態，且告訴代理人陳金隆之證述亦有可疑之處，因
    認被告甲○○將被告乙○○帳戶內之支票提示兌現後，如非
    屬家用即屬公用，不能僅以聲請人單方面之指訴，逕認被告
    二人涉有侵占犯行，與證據法則、經驗法則並無違背。聲請
    意旨認駁回再議處分未論及被告二人已供承係由被告甲○○
    自被告乙○○上開帳戶領走三十餘萬元云云，顯屬誤解。
  (二)通觀聲請人聲請交付審判意旨，聲請意旨所陳：(1)聲請人遲
    至九十三年三月間始提出侵占告訴之緣由；(2)告訴代理人陳
    金隆何以於八十八年十月間發現被告二人侵占犯行後，仍於
    八十八年至九十年間購置大筆不動產過戶於被告被告甲○○
    名下之原因；(3)聲請人始終僅有借用案外人陳明月、陳怡倩
    、被告甲○○三人帳戶為公司人頭帳戶云云，所憑者無非仍
    為告訴代理人陳金隆所為之單一指訴，然本件經檢察官偵查
    結果，既無其他積極證據足以佐證告訴代理人陳金隆前開指
    訴之真實性，參照前引最高法院五十二年台上字第一三００
    號判例意旨，自無從僅憑告訴代理人陳金隆上開指訴逕入被
    告二人於罪。
  (三)聲請意旨又以被告甲○○於另案偵查中自承聲請人公司財務
    事項係由告訴代理人陳金隆處理等語，謂被告甲○○對於聲
    請人公司財務並無管控權限云云。然被告甲○○於本案偵查
    中始終堅稱其對於聲請人公司財務有處理權限等語，而告訴
    代理人陳金隆於本案中雖陳稱僅伊本人有處理聲請人公司財
    務之權限，但伊於另案涉嫌違反稅捐稽徵法案件偵查中卻陳
    稱：「（問：意見？）在公司我負責生產及外面業務，不負
    責財務，我是最小股份的股東」、「（問：為何任負責人？
    ）我對生產線及業務較熟悉，從不過問財務方面。我負責實
    際經營，最小股東不介入財務方面」、「（問：是家族企業
    你不過問財務，誰過問？）八十七年間我們拆夥時，我太太
    王雅琴（即被告甲○○）及我二姊（王雅琴之二姊）負責財
    務」、「（問：公司進、收帳，為何另開立一帳戶，不用公
    司帳戶？）這個是王雅琴在處理我不清楚…」等語（見九十
    三年度偵續字第一一六號偵查卷第九五至九六頁）。則告訴
    代理人陳金隆、被告甲○○二人於另案偵查中均為反於本案
    偵查中所為之供述，究竟實情如何，本不能僅以渠二人於本
    案偵查中所為之陳述逕行認定。然觀諸聲請人本質上為家族
    企業，告訴代理人陳金隆與被告甲○○二人原為夫妻，渠二
    人共同處理聲請人公司業務、財務事宜，原屬情理之常，且
    聲請人公司既有使用人頭帳戶之前例，則被告甲○○辯稱係
    以被告乙○○上開銀行帳戶供作聲請人公司人頭帳戶使用等
    語，既與聲請人公司營業習慣相符，自難僅以告訴代理人陳
    金隆前後不一之指訴，遽為不利於被告二人之認定。
七、綜上所述，本件檢察官依據偵查結果，認為被告二人之侵占
    罪嫌不能證明，因而為對被告二人為不起訴處分，並駁回聲
    請人再議之聲請，認事用法俱無不合，且本院依職權調閱全
    卷審核結果，亦認本案並未存有應起訴之犯罪事實及理由，
    聲請人猶執前詞任加指摘聲請交付審判，為無理由，應予駁
    回。爰依刑事訴訟法第二百五十八條之三第二項前段，裁定
    如主文。
中　　華　　民　　國　　94　　年　　11　　月　　30　　日
　　　　　　　　　刑事第十一庭  審判長法  官  謝瑞龍
                                      法  官  李東柏
                                      法　官　周紹武
以上正本證明與原本無異。
本裁定不得抗告。
　　　　　　　　　　　　　　　　      書記官　鄭佩玉
中　　華　　民　　國　　94　　年　　12　　月　　1　 　日
